最　高　行　政　法　院　裁　定　　　　　　　　　　九十一年度裁字第四四九號
　　抗　告　人　乙○○
　　相　對　人　臺南市政府
　　代　表　人　甲○○
右抗告人因與相對人臺南市政府間聲請停止執行事件，對於中華民國九十一年三月二
十七日高雄高等行政法院九十一年度停字第三號裁定提起抗告，本院裁定如左︰
　　主  文
抗告駁回。
抗告訴訟費用由抗告人負擔。
    理  由
一、本件抗告人於原法院聲請意旨略謂：相對人於民國（下同）九十年四月十二日以
    九十南市環廢字第四○○四八一號函，准予核發訴外人大承環保股份有限公司（
    以下簡稱大承公司）位於台南市安南區總頭寮工業區，第一類甲級廢棄物處理廠
    （醫療廢棄物焚化爐）設置許可證（以下簡稱系爭設置許可證），該公司今已向
    相對人申請試運轉三個月，以取得操作許可證，因該公司試運轉所排放致癌戴奧
    辛廢氣，將對抗告人及附近居民之生命、健康造成難以回復之損害且有急迫之情
    形，爰依行政訴訟法第一百十六條第二項規定，聲請裁定相對人九十南市環廢字
    第四○○四八一號行政處分停止執行。原裁定以：按「經營第一類廢棄物處理業
    務之處理機構應於取得設置許可證之次日起三個月內開工，並於完工後試運轉完
    成之次日起三個月內，申請核發操作許可證。但有殊特原因經主管機關核准者，
    不受三個月之限制。前項試運轉應於完工前一個月內，檢具試運轉計畫書向核發
    設置許可證之主管機關申請。但涉及有害事業廢棄物者，應先報中央主管機關備
    查。．．．」公民營廢棄物清除處理機構管理輔導辦法第九條第一項、第二項前
    段定有明文。經查抗告人係請求就相對人以九十南市環廢字第四○○四八一號函
    所為之廢棄物處理廠設置許可證停止執行，惟訴外人大承公司依法須先申請試運
    轉通過後，始可開始試運轉，大承公司曾向相對人提出試運轉之申請，惟受到相
    對人為停止試運轉之處分，雖嗣後經環保署於訴願決定時撤銷該處分，然尚須經
    相對人審查、檢測、評估等程序，始能決定是否准予該公司試運轉，且縱使相對
    人核准大承公司試運轉，仍須評估試運轉之情況，再決定是否核發操作許可證，
    而正式運轉操作，故系爭設置許可證對抗告人並無停止執行之急迫必要性等情事
    ，亦不致發生如何難以回復之損害，其聲請停止系爭設置許可證之執行，與行政
    訴訟法第一百十六條第二項之要件不合，而駁回其聲請。
二、抗告意旨略以：相對人業已於九十年八月十六日以南市環廢字第三○一六六四號
    函同意備查大承公司試運轉計畫，大承公司在環保署撤銷相對人同年九月五日之
    停止試運轉處分後，其試運轉權利亦已恢復，而本件系爭焚化爐距離布袋里附近
    居民住處不到五百公尺，距離抗告人住處不到三公里，且該焚化爐設備有佔用法
    定空地及防火巷、未設置符合規定之煙囪、違反都市計畫使用分區限制規定等顯
    然欠缺必要之損害預防設備與措施情形，相對人核發大承公司廢棄物處理廠設置
    許可證之處分明顯重大違法，其試運轉所排放之廢氣含有致人類癌症及重大疾病
    之戴奧辛廢氣，造成對附近居民生命及健康之鉅大損害，本件即有停止執行之急
    迫必要情事，符合停止執行之要件，原裁定顯有違誤，請予廢棄，並裁定准予停
    止原處分之執行等語。
三、按當事人對於行政機關之行政處分，在提起行政訴訟中，固得聲請行政法院裁定
    停止執行，但應以事實上如經執行，將發生難於回復之損害，且有急迫情事者，
    始得為之，觀諸行政訴訟法第一百十六條第二項規定自明。而所謂難以回復之損
    害，係指其損害不能回復原狀，或不能以金錢賠償，或在一般社會通念上，如為
    執行可認達到回復困難之程度而言。查大承公司向相對人申請第一類甲級廢棄物
    處理廠設置許可證，經相對人核轉中央主管機關行政院環境保護署審查核准設置
    ，相對人依法定職權審核，於九十年四月十二日以九十南市環廢字第四○○四八
    一號函准予核發設置許可證，並於九十年八月十六日同意備查大承公司試運轉計
    畫書，均經法定程序，且其於試運轉前仍應將確實時程函知行政院環境保護署中
    部辦公室及相對人，以便辦理試運轉之檢測現勘，有相對人九十年八月十六日九
    十南市環廢字第三○一六六四號函附卷可稽，而大承公司迄今尚未試運轉，為兩
    造所不爭，且縱然相對人於大承公司試運轉完成，經審核結果發給該公司操作許
    可證，如其操作系爭焚化爐之技術或方式不當，而排放有害廢氣時，抗告人亦可
    依空氣污染防制法第五十一條請求相對人對其科處罰鍰，並通知限期補正或改善
    ，屆期仍未補正或完成改善者，按日連續處罰；情節重大者，得命其停工或停業
    ，必要時，並得撤銷其操作許可證或令其歇業，難認相對人核發系爭設置許可證
    之處分有停止執行之急迫必要情事。至抗告人所稱原處分顯然違法等實體事項，
    尚非本件程序所應審究。原裁定駁回其停止執行之聲請，理由雖然不同，結果尚
    無不合，仍應予維持，抗告意旨，非有理由，應予駁回。
三、依行政訴訟法第二百七十二條、第一百零四條、民事訴訟法第四百九十二條第一
    項、第九十五條、第七十八條，裁定如主文。
中　　華　　民　　國　　九十一　　　年　　　五　　　　月　　二十三　　　日
                    最 高 行 政 法 院  第 五 庭
                                審 判 長 法  官　　　徐　樹　海
                                         法  官      蔡  進  田
                                         法  官　　　鄭　淑　貞
                                         法  官　　　鍾  耀  光
                                         法  官　　　林　家　惠
右  正  本  證  明  與  原  本  無  異
　　　　　　　　　　　　　　　　　　　　 法院書記官　阮  桂  芬
中　　華　　民　　國　　九十一　　　年　　　五　　　　月　　二十三　　　日
